臺灣桃園地方法院行政訴訟判決　
110年度交字第248號
111年1月17日辯論終結
原      告  楊進雄  
被      告  桃園市政府交通事件裁決處
                      設桃園市○○區○○路00號7~8樓
代  表  人  張丞邦    住同上
訴訟代理人  黃一鳴律師
上列當事人間交通裁決事件，原告不服被告民國110年5月4日桃
交裁罰字第58－D69B20029號裁決，提起行政訴訟，本院判決如下
：
    主  文
原告之訴駁回。
訴訟費用新臺幣參佰元由原告負擔。
    事實及理由
一、事實概要：
　　原告於109年11月19日6時57分許，駕駛車牌號碼0000－00號
    自用小客車（下稱系爭A車），行經桃園市平鎮區環南路三
    段與金陵路二段路口時，與訴外人劉康煒（下稱訴外人）所
    騎乘車牌號碼000－0000號普通重型機車（下稱系爭B車）發
    生碰撞事故，而為桃園市政府警察局交通警察大隊（下稱舉
    發機關) 員警發現原告有「轉彎車不讓直行車先行、違反道
    路交通安全規則肇事致人受傷」等違規，遂逕行舉發並填製
    桃警局交字第D69B20029號之舉發違反道路交通管理事件通
    知單（下稱系爭舉發通知單），記載應到案日期為110年3月
    13日前，並移送被告處理。嗣原告於110年3月7日到案陳述
    不服舉發，經被告函請舉發機關協助查明事實後，認原告確
    有「一、轉彎車不讓直行車先行。二、違反道路交通安全規
    則肇事致人受傷」等違規，於110年5月4日填製桃交裁罰字
    第58－D69B20029號裁決書，爰依道路交通管理處罰條例（下
    稱處罰條例）第48條第1項第6款、第61條第3項及違反道路
    交通管理事件統一裁罰基準及處理細則（下稱裁罰基準及處
    理細則）等規定，裁處原告罰鍰新臺幣（下同）900元、合
    記違規點數4點（各記違規點數1點、3點）。原告不服，於
    是提起本件行政訴訟。
二、原告起訴主張及聲明：
（一）主張要旨：原告雖為左轉車，但對方車速過快，用生命在
      趕路，時速80公里以上（於160公尺之路段，7秒內完成）
      ，可見對方完全未減速就要直行通過路口。又原告完全未
      看見對方就被撞上，縱原告有看見對方，試問原告如何於
      7秒內及時反應？如何有轉彎車不讓直行車之違規？是被
      告所為之裁決違法，請求判決如聲明所示。
（二）聲明：撤銷原處分。
三、被告答辯及聲明：
（一）答辯要旨：
    ⒈引用處罰條例第48條第1項第6款、第61條第3 項前段、第6
      3條第1項第1款、道路交通安全規則（下稱道安規則）第1
      02條第1項第7款、裁罰基準及處理細則第10條第1 項、第
      2 項第4 款，及交通部100年6月3日交路字第1000032540
      號等相關交通法規之條文及函示（詳卷附答辯狀）。
    ⒉舉發機關110年4月12日桃警交大安字第1100006489號函文
      表示略以：「…經審視本案事故資料及行車紀錄器影像畫
      面，楊君駕駛自小客車，沿桃園市平鎮區環南路往聯新醫
      院方向行駛，行至金陵路口時，左轉與對造騎乘普通重型
      機車(對向行駛)發生交通事故，造成對造騎士受傷，且尚
      難認定對造騎士受傷與楊君駕駛行為未具關聯，初步分析
      楊君肇事原因為『轉彎車未讓直行車先行、肇事致人受傷』
      (交通部100年6月3日交路字第1000032540號書函規定轉彎
      車一律須讓直行車先行)，對造當事人為『行車未注意車前
      狀況』，本大隊依規定通知平鎮分局舉發事故當事人違規
      ，並無違誤，目前尚無相關跡證可供佐證對造重機車有超
      速行駛之事證…」等語。
    ⒊復按處罰條例及道安規則有關「讓車」之規定，旨在確認
      行車順序及劃分道路路權，以維護交通往來之安全；故所
      謂「讓」，當指車輛駕駛人必須將車輛暫停，待有路權之
      他車輛駕駛人通過，安全無虞時，始能再繼續通行之謂。
      觀諸舉發機關查復及交通事故資料相關事（跡）證指向，
      轉彎車應讓直行車先行，原告為轉彎車輛，應先待有路權
      之他車通過後，在安全無虞之狀態下，進行轉彎的動作，
      始符合處罰條例及道安規則「讓車」之目的，惟依採證光
      碟影片內容可知，並無見原告將車輛暫停，顯未有讓車之
      動作。且按道安規則之路口路權規定，並未因車輛行駛距
      離而有所變更，故仍賦予轉彎車有其注意及禮讓之義務。
　　⒋再按臺灣高等法院臺中法院97年度交抗字第962號、臺灣臺
      南地方法院108年度交字第123號等裁判意旨觀之，本件原
      告若對舉發機關事故分析存有疑義，應依法定程序（例如
      申請行車事故鑑定）反駁該事故初步分析研判表之有效性
      ，並獲致「原告無肇事責任」之法律效果，始得推翻舉發
      機關就事故初步分析研判表之研判證據。　
    ⒌綜上所述，系爭車輛駕駛因有「轉彎車不讓直行車先行、
      違反道路交通安全規則肇事致人受傷」之情，已該當處罰
      條例第48條第1項第6款、第61條第3 項等規定之要件。是
      被告依法裁處，應無違誤，原告之訴為無理由，判決如聲
      明所載。
（二）聲明：駁回原告之訴。
四、爭點：
（一）被告認定原告有「一、轉彎車不讓直行車先行。二、違反
      道路交通安全規則肇事致人受傷」等違規，有無違誤？
（二）被告以原處分裁罰原告罰鍰900元，並合記違規點數4點（
      各記違規點數1點、3點），有無違誤？
五、本院之判斷：
（一）前提事實：
      原告於109年11月19日6時57分許，駕駛系爭A車行經桃園
      市平鎮區環南路三段與金陵路二段路口時，與訴外人所騎
      乘之系爭B車發生碰撞事故，而為舉發機關 員警發現原告
      有「轉彎車不讓直行車先行、違反道路交通安全規則肇事
      致人受傷」等違規之情，此有舉發機關110年4月12日桃警
      交大安字第1100006489號函文（見本院卷第25頁）、道路
      交通事故現場圖（見本院卷第26頁）、系爭舉發通知單（
      見本院卷第30頁）、駕駛人基本資料（見本院卷第31頁）
      、汽車車籍查詢（見本院卷第32頁）、交通違規案件陳述
      書（見本院卷第33至34頁）、系爭A車之車損照片（見本
      院卷第35至36頁反面）、原告道路交通事故談話紀錄表（
      見本院卷第43頁）、訴外人道路交通事故談話紀錄表（見
      本院卷第44頁）、訴外人診斷證明書（見本院卷第45至46
      頁）等資料各1 份在卷可憑。
（二）被告認定原告有「一、轉彎車不讓直行車先行。二、違反
      道路交通安全規則肇事致人受傷」等違規，並無違誤：
    ⒈按「汽車駕駛人轉彎或變換車道時，有下列情形之一者，
      處新臺幣600 元以上1,800元以下罰鍰：六、轉彎車不讓
      直行車先行」，處罰條例第48條第1 項第6 款定有明文。
      又「汽車行駛至交岔路口，其行進、轉彎，應依下列規定
      ：七、轉彎車應讓直行車先行」，亦為道安規則第102 條
      第1 項第7 款所明定。
　　⒉復按道安規則第102條第1項第2款規定：「汽車行駛至無號
      誌或號誌故障而無交通指揮人員指揮之交岔路口，支線車
      道應暫停讓幹道車先行。未設標誌、標線或號誌劃分幹、
      支線道者，少線道車應暫停讓多線道車先行；車道數相同
      時，轉彎車應暫停讓直行車先行；同為直行車或轉彎車者
      ，左方車應暫停讓右方車先行。但在交通壅塞時，應於停
      止線前暫停與他方雙向車輛互為禮讓，交互輪流行駛」、
      第7款規定：「轉彎車應讓直行車先行」，且道安規則第1
      02條第1項第6款規定於修正前原為同條例第48條第1 項第
      6 款係規定：「汽車行駛至交岔路口，其行進、轉彎，應
      依左列規定：…六、轉彎車應讓直行車先行。但直行車尚
      未進入交岔路口，而轉彎車已達中心處開始轉彎，直行車
      應讓轉彎車先行」，參照立法委員就該修正條文所為提案
      之說明：「如何斷定轉彎車已達中心處開始轉彎，實際駕
      車時難以認定，反造成駕駛人爭先搶道，發生事故，故規
      定轉彎車一律須讓直行車先行，爰修正第6款規定」（參
      見立法院第6屆第2會期第3次會議議案關係文書），足見
      修正後之現行條文之意旨，係賦予直行車具有絕對之「優
      先路權」，不再依轉彎車之轉彎進度而決定其與直行車之
      路權先後，亦即，轉彎車不論自身轉彎之進度如何，均應
      讓直行車先行，故所謂「讓」者，當指車輛駕駛人必須將
      車輛暫停，待有路權之他車通過、安全無虞時，始能再繼
      續通行之謂，則轉彎車於轉彎時，直行車與路口之距離為
      何，即非轉彎車讓車時應考量因素。
　　⒊經查，本院依職權勘驗被告所提供訴外人之行車記錄器影
      像內容（略以）：「⒈檔案名稱：5973-VE。⒉光碟播放時
      間共7秒，本檔案之錄影畫面係2020年5月5日7時許所錄製
      ，為訴外人機車（下稱系爭B車）之行車記錄器影像畫面
      。⒊錄影畫面一開始（即錄影畫面時間7時6分49秒許），
      可看見前方環南路三段行向之號誌為「綠燈」，且系爭B
      車距離前方路口之停止線約有3組車道線（距離約30公尺
      ）及一組雙白線（距離約10公尺）之距離，錄影畫面時間
      7時6分52秒許，訴外人機車通過路口前之停止線，此時原
      告駕駛車牌號碼0000－00號自用小客車（下稱系爭A車），
      正於路口中心處進行左轉。⒋錄影畫面時間7時6分53秒許
      ，系爭B車於路口中心處撞擊系爭A車之副駕駛座車門，此
      時系爭A車仍處於左轉之過程中，其車頭並未完全面向金
      陵路二段」等情（見本院卷第49頁反面至50頁）。
　　⒋再參以舉發機關110年4月12日桃警交大安字第1100006489
      號函文表示略以：「說明：二、經審視本案事故資料及行
      車紀錄器影像畫面，楊君駕駛自小客車，沿桃園市平鎮區
      環南路往聯新醫院方向行駛，行至金陵路口時，左轉與對
      造騎乘普通重型機車（對向行駛）發生交通事故，造成對
      造騎士受傷，且尚難認定對造騎士受傷與楊君駕駛行為未
      具關連，初步分析楊君肇事原因為『轉彎車未讓直行車先
      行、肇事致人受傷』（交通部100年6月3日交路字第100003
      2540號書函規定轉彎車一律需讓直行車先行），對造當事
      人為『行車未注意車前狀態』，本大隊依規定通知平鎮分局
      舉發事故當事人違規，並無違誤，目前尚無相關跡證可供
      佐證對造重機車有超速行駛之事證」等語（見本院卷第25
      頁），並有道路交通事故現場圖、系爭舉發通知單、原告
      及訴外人之道路交通事故談話紀錄表、訴外人之診斷證明
      書（見本院卷第26頁、第30頁、第43至46頁）等資料在卷
      可佐。
　　⒌是依上開舉發情節以觀，可知本件原告當時係由環南路三
      段進入路口，欲左轉進入金陵路二段往龍潭方向行駛時發
      生碰撞事故，且依上開勘驗筆錄內容觀之，可知系爭A 車
      仍處於左轉之過程中，其車頭尚未完全面向金陵路二段，
      亦即並非完全處於靜止狀態，暫停讓直行車輛通過，又當
      時為白天有自然光線，現場視距良好之情形，原告應有足
      夠時間充分觀察，並發覺訴外人騎乘機車直行而來，卻未
      予禮讓，仍執意逕行左轉彎，方造成訴外人煞車不及而釀
      成本件碰撞事故，足認系爭A 車已構成轉彎車未禮讓直行
      車之違規。
　　⒍至原告於本院111年1月17日行言詞辯論時雖主張：系爭B 
      車時速80公里以上，有超速違規之情形，且其前方有一輛
      左轉車，視線被該車阻擋，完全不曉得系爭B車從對向過
      來等語。惟查，原告於左轉前既然已經知道其前方有一輛
      左轉車阻擋其視線，若貿然進行左轉，即可能無法看見對
      向車道是否有直行車輛行經肇事路口，而有侵害到對向車
      道直行車輛之路權時，原告即應注意環南路三段上是否有
      前往中壢方向之直行車車輛，並暫停等待其前方左轉車輛
      通過後，未阻擋其視線時，始得進行左轉彎之駕駛行為，
      況依上開勘驗筆錄所示：系爭A車仍處於左轉之過程中，
      其車頭並未完全面向金陵路二段等語（見本院卷第50頁）
      ，顯見原告當時無視上開左轉車輛阻擋其視線，仍執意進
      行左轉，並於碰撞事故發生時仍是處於行進之狀態，尚未
      完全靜止，已構成轉彎車未讓直行車之違規。再者，轉彎
      車駕駛人是否已依首揭規定讓直行車優先通行，應係以轉
      彎車開始轉彎，直至通過路口而順利前行期間，是否會與
      直行車發生行車上之衝突，來加以分析判斷，而非僅以轉
      彎車駕駛人之主觀片面認知作為唯一推論基礎。換言之，
      倘轉彎車開始轉彎後，直至通過路口進入橫向道路而順利
      前行期間，一般非特殊異常行駛而同時行經該交岔路口之
      直行來車，仍不能避免與該轉彎車發生行車上之衝突，則
      該轉彎車駕駛人即難認為已依規定讓直行車優先通行。直
      行車駕駛人既有優先通行路權，則轉彎車如於轉彎過程中
      ，仍無法避免與直行車發生碰撞，或者造成直行車在採取
      閃避措施後仍然發生交通事故而受傷時，原則上即應推定
      轉彎車駕駛人有未讓直行車先行之疏失。此際，除非尚有
      其他客觀事證足以證明轉彎車駕駛人在轉彎時，已經密切
      注意直行車之動態，並預留有足夠之時間及空間，以避免
      與非特殊異常行駛之直行車發生行車上衝突之情形，否則
      ，轉彎車駕駛人仍難免除其不讓直行車先行之疏失與違規
      責任。至於系爭B車縱有超速、未注意車前狀況等過失，
      原告及訴外人之過失比例為何，固於刑事案件或民事案件
      有其意義，然不影響原告確有前揭所述之本件交通裁決事
      件之行政法上違規事實及過失責任。
　　⒎綜上所述，本件原告因有「轉彎車不讓直行車先行」之違
      規行為，並因而致使訴外人受傷之事實，亦經被告提出訴
      外人因本件交通事故受有傷害之診斷證明書二紙（見本院
      卷第45至46頁）在卷可參。故本件被告認定原告有「轉彎
      車未讓直行車先行、違反道路交通安全規則肇事致人受傷
      」等違規，並無違誤。
（三）被告以原處分裁罰原告罰鍰900元，並合記違規點數4點（
      各記違規點數1點、3點），並無違誤：
    ⒈按「汽車駕駛人轉彎或變換車道時，有下列情形之一者，
      處新臺幣600元以上1,800元以下罰鍰：六、轉彎車不讓直
      行車先行」、「汽車駕駛人，駕駛汽車違反道路交通安全
      規則、第33條之管制規則，因而肇事致人受傷者，記違規
      點數3點…」、「汽車駕駛人有下列各款所列條款之一者，
      除依原條款處罰鍰外，並予記點：一、有第33條第1 、第
      2項、第38條第1項、第40條、第45條、第47條第1款至第3
      款、第48條、第49條或第60條第1項、第2項第1 款、第2
      款情形之一者，各記違規點數1點」，處罰條例第48條第1
      項第6款、第61條第3 項前段、第63條第1項第1款定有明
      文。
    ⒉次按裁罰基準及處理細則第1條規定：「本細則依道路交通
      管理處罰條例第92條第4項規定訂定之」、第2條第1項、
      第2項規定：「處理違反道路交通管理事件之程序及統一
      裁罰基準依本細則之規定辦理。前項統一裁罰基準，如附
      件違反道路交通管理事件統一裁罰基準表」，核上開裁罰
      基準及處理細則之規定，就其立法目的及功能，乃為防止
      處罰機關枉縱或偏頗，依處罰條例第92條第4項所授權交
      通部會同內政部訂定之裁罰基準及處理細則及其附件「違
      反道路交通管理事件統一裁罰基準表」（下稱裁罰基準表
      ），用以維持裁罰之統一性與全國因違反道路交通管理事
      件受處罰民眾之公平，不因裁決人員不同，而生偏頗，寓
      有避免各監理機關於相同事件恣意為不同裁罰之功能，並
      非法所不許，於憲法上保障人民財產權之意旨並無牴觸（
      此並有司法院釋字第511號解釋意旨理由足資參照），是
      被告自得依此裁罰基準表而為裁罰。
    ⒊原告確有「轉彎車未讓直行車先行、違反道路交通安全規
      則肇事致人受傷」等違規行為，已詳如前述，且原告係於
      應到案期限內到案聽後裁決，又依裁罰基準表規定：「機
      車或小型車」、「轉彎車不讓直行車先行」、「汽車駕駛
      人，駕駛汽車違反道路交通安全規則、第33條之管制規則
      ，因而肇事致人受傷」，於期限內繳納或到案聽候裁決者
      ，裁處罰鍰900元、各記違規點數1點及3點。是本件被告
      依處罰條例第48條第1項第6款、第61條第3項前段、第63
      條第1項第1款、裁罰基準及處理細則及裁罰基準表等規定
      ，以原處分裁罰原告900元之法定罰鍰，共計違規點數4點
      ，經核即屬於法有據，該等處分並無違誤。故原告訴請撤
      銷原處分為無理由，應予駁回。
（三）本件判決基礎已臻明確，兩造其餘之攻擊防禦方法及訴訟
      資料經本院審酌後，核與判決結果不生影響，無一一論述
      之必要，附此敘明。
六、本件第一審裁判費為裁判費300元，應由原告負擔，爰確定
    第一審訴訟費用額如主文第二項所示。
七、據上論結，本件原告之訴無理由，依政訴訟法第237條之8  
    第1項、第98條第1項前段等規定，判決如主文。
中　　華　　民　　國　　111 　年　　1 　　月　　27　　日
　　　　　　　　　行政訴訟庭　法　官　黃漢權
上為正本係照原本作成。
如不服本判決，應於判決送達後20日內，向本院提出上訴狀並表
明上訴理由（原判決所違背之法令及其具體內容或依訴訟資料可
認為原判決有違背法令之具體事實），其未載明上訴理由者，應
於提出上訴後20日內向本院補提理由書（上訴狀及上訴理由書均
須按他造人數附繕本，如未按期補提上訴理由書，則逕予駁回上
訴），並應繳納上訴裁判費新臺幣750元。 
中　　華　　民　　國　　111 　年　　1 　　月　　27　　日
                              書記官  蕭竣升